【裁判字號】    95,交抗,62
【裁判日期】    950516
【裁判案由】    聲明異議
【裁判全文】
臺灣高等法院高雄分院刑事裁定          95年度交抗字第62號
抗告人即
受處分人    甲○○
上列抗告人因聲明異議案件，不服臺灣高雄地方法院中華民國95
年3 月20日裁定（95年度交聲字第116 號），提起抗告，本院裁
定如下：
    主  文
抗告駁回。
    理  由
一、本件抗告意旨略以：本件原裁定於法不合，請予撤銷，另為
    適當之裁定等語。
二、按「汽車駕駛人，駕駛汽車經測試檢定酒精濃度超過規定標
    準者，處新臺幣一萬五千元以上六萬元以下罰鍰，並當場移
    置保管該汽車及吊扣其駕駛執照一年」，道路交通管理處罰
    條例第35條第1 項前段第1 款定有明文。又汽車駕駛人有飲
    用酒類或其他類似物後其吐氣所含酒精濃度超過每公升0.25
    毫克或血液中酒精濃度超過百分之0.05以上者，不得駕車，
    道路交通安全規定第114 條第2款 亦有明文。
三、異議意旨略以：受處分人即抗告人甲○○於民國95年1 月25
    日，突然接獲原處分機關認定其於91年1 月22日酒駕違規之
    裁決書，經詢問裁決所人員結果，謂其駕駛執照已經吊扣，
    惟其在此期間並未收受任何舉發違規通知單，且駕駛執照始
    終在其身上並未吊扣，而事隔多年始送達此裁決書，實不合
    法，為此聲明異議，請求撤銷原處分。
四、受處分人在原審固陳稱：我雖於4 年前駕車常遭警攔停施以
    酒測，但記得均符合標準；並提出駕駛執照1 枚，以證明其
    並無違規事實。惟查：
  (一)受處分人於91年1 月22日晚上11時25分，在桃園縣平鎮市○
    ○○○路口，駕駛所有車牌號碼MK－2589號自用小客車，因
    酒後駕車遭警攔停，經測得其呼氣酒精濃度為每公升0.41毫
    克，惟拒絕簽收舉發違反道路交通管理事件通知單之事實，
    業經證人即舉發員警劉連福到庭證明在卷，並有酒測值單、
    載明「拒簽收」之舉發違反道路交通管理事件通知單（被通
    知人收執聯影本）在卷可憑。
  (二)經原審調取舉發機關當日查扣之受處分人汽車駕駛執照提示
    供其辨認後，受處分人已坦承該駕駛執照確為其所有無誤。
    而該駕駛執照係90年3 月12日核發，有汽車駕駛執照基本資
    料可參；至受處分人現在持有之之汽車駕駛執照，實係91年
    1 月23日即上開舉發違規日翌日所申請補發，業經原審當庭
    勘驗受處分人提出之駕駛執照無誤，並有高雄市政府交通局
    95年2 月23日高市交裁字第0950006829號函及所附汽車駕照
    基本資料在卷可憑，從而受處分人所稱其駕駛執照始終在其
    身上，並無被吊扣一事並非事實。
  (三)衡以受處分人雖設籍高雄市，惟實際工作生活地係在桃園縣
    ，與本件違規地點有地緣關係，受處分人又不否認曾遭攔停
    酒測，可認本件酒駕違規者，確為受處分人無誤。是以受處
    分人現持之汽車駕駛執照，應係於本件因酒駕遭吊扣原駕照
    後，於翌日向監理機關申請補發，並非未曾吊扣，受處分人
    上開辯解，即不足採信。
五、又行為人有違反道路交通管理處罰條例之情形者，應填製舉
    發違反道路交通管理事件通知單，並於被通知人欄予以勾記
    ，其通知聯依下列規定辦理：當場舉發者，應填記駕駛人或
    行為人姓名、性別、出生年月日、地址、身分證統一號碼及
    車主姓名、地址、車牌號碼、車輛種類。被查獲之駕駛人或
    行為人為受處分人時，應將舉發違反道路交通管理事件通知
    單之通知聯通知單填記後交付該行為人簽名或蓋章收受之；
    拒絕簽章者，並記明其事由，視為已收受，違反道路交通管
    理事件統一裁罰基準及處理細則第11條第1 項第1 款定有明
    文。查證人劉連福舉發受處分人上開違規行為時，係當場攔
    停告知其違規事實並掣單舉發，惟因受處分人拒收，乃記明
    其事由之事實，業據證人劉連福證明如上，復有載明「拒簽
    收」之本件舉發違反道路交通管理事件通知單被通知人收執
    聯影本一份在卷可徵，則揆諸前揭規定，本件舉發違反道路
    交通管理事件通知單在受處分人拒絕簽收後，證人劉連福記
    明其事由時，即視為受處分業已收受，依法自無另行寄發該
    違反道路交通管理事件通知單之必要。因此本件雖舉發違規
    至裁決時逾3 年，亦無違反道路管理處罰條例第90條前段：
    違反本條例之行為，自行為成立之日起；行為有連續或繼續
    之狀態者，自行為終了之日起，逾三個月不得舉發規定之問
    題。準此，受處分人辯稱原舉發機關事後未再寄發本件違反
    道路交通管理事件通知單云云，亦屬無據。
六、再者，行政罰法第第27條固規定：行政罰之裁處權，因3 年
    期間之經過而消滅。惟查該法係於94年2 月5 日公布，並於
    95年2 月5 日施行。而本件原處分機關為本件處分時，係95
    年1 月20日，當時行政罰法尚未施行，並無該條文之適用；
    且該法第45條規定：本法施行前違反行政法上義務之行為應
    受處罰而未經裁處，於本法施行後裁處者，除第15條、第16
    條、第18條第2 項、第20條及第22條規定外，均適用之。前
    項行政罰之裁處權時效，自本法施行之日起算。是本件雖有
    違規行為時至裁決時已逾3 年之情形，惟並無時效已經消滅
    問題，併此敘明。
七、綜上，受處分人確有於上開時地，因酒後駕車遭警攔停，經
    測得其呼氣酒精濃度為每公升0.41毫克，惟拒絕簽收舉發違
    反道路交通管理事件通知單之事實，則受處分人以原處分不
    當，求予撤銷原處分，自非可採。原處分機關因而依道路交
    金管理處罰條例第35條第1 項第1 款規定，裁處受處分人罰
    鍰新台幣42,000元，並吊扣駕駛執照12個月，並無違誤。是
    本件抗告，並無理由，應予駁回。
八、據上論結，應依刑事訴訟法第412 條，裁定如主文。
中    華    民    國    95    年    5     月    16    日
                  刑事第三庭    審判長法  官  周賢銳
                                      法  官  謝宏宗
                                      法  官  黃仁松
以上正本證明與原本無異。
本裁定不得再抗告。
中    華    民    國    95    年    5     月    16    日
                                      書記官  馬蕙梅


司法院資訊處製作；財團法人民間司法改革基金會備份。
